【裁判字號】    99,台上,8120
【裁判日期】    991223
【裁判案由】    違反藥事法
【裁判全文】
最高法院刑事判決            九十九年度台上字第八一二０號
上  訴  人  台灣高等法院檢察署檢察官
被      告  大川豐國際事業股份有限公司
兼上列一人
代  表  人  林港豐
上列上訴人因被告等違反藥事法案件，不服台灣高等法院中華民
國九十八年七月二十二日第二審判決（九十七年度上訴字第一九
一一號，起訴案號：台灣台北地方法院檢察署九十六年度偵字第
二二０七０號「原判決漏載九十六年度偵字第五二六號」），提
起上訴，本院判決如下：
    主  文
原判決關於林港豐部分撤銷，發回台灣高等法院。
其他上訴駁回。
    理  由
一、撤銷發回（林港豐）部分：
本件原判決以公訴意旨略以：被告林港豐有其理由欄壹、一所載
之檢察官起訴之犯行，因認林港豐涉犯藥事法第八十二條第一項
製造偽藥、同法第八十三條第一項之販賣偽藥罪嫌。惟經審理結
果，認不能證明林港豐犯罪，因而撤銷第一審之科刑判決，改判
諭知林港豐無罪；固非無見。
惟查：（一）無罪之判決，依法既應記載其理由，則對於卷內不
利之證據資料，如何不足以證明被告犯罪，自應詳述其理由，否
則即有理由不備之違法。原判決於理由欄以檢舉人Ａ女（姓名、
年籍、住所均詳卷）檢舉時任職於張智能（曾與林港豐合夥販賣
與本件「窈窕DIY 生機膠囊」相類產品「韻采纖」，嗣因理念不
合拆夥）開設之日森公司，竟捨自家公司產品而以電話向華彩生
技股份有限公司（下稱華彩公司，後改名為大川豐國際事業股份
有限公司《下稱大川豐公司》）購買「窈窕DIY 生機膠囊」，且
其購買價格與證人林威宏（林港豐之弟）所證之販售價格不合等
為由，乃認Ａ女是否向華彩公司購買「窈窕DIY 生機膠囊」實有
可疑（原判決正本第三頁至第四頁）。但依卷內資料，林港豐於
偵查中坦承「窈窕DIY 生機膠囊」主要銷售管道為購物台，部分
民眾直接打電話至華彩公司購買，Ａ女如打電話到伊公司購買，
那就是伊公司之產品，依外包裝盒確實是伊公司產品等語；於第
一審準備程序中亦供稱，對於Ａ女於偵查中之證述（伊打電話向
華彩公司購買一盒「窈窕DIY 生機膠囊」，並提出大川豐公司發
票）沒有意見等語（九十六年度偵字第五二六號卷第六十二頁至
第六十三頁，第一審卷第十六頁）；且案發後台北市衛生局西區
稽查站人員前往大川豐公司稽查，大川豐公司有在販售「窈窕DI
Y 生機膠囊」，亦有該稽查站之醫、藥、食品工作日記表及所附
之照片可稽（九十四年度發查他字第一二八號卷第二十一頁至第
二十四頁）。上開卷內證據，如何不足為林港豐有販售「窈窕DI
Y生機膠囊」（經驗出含有西藥Sibutramine《諾美婷》）予Ａ女
之不利認定，原判決未說明其理由，有理由不備之違法。（二）
審理事實之法院，對於公平正義之維護或對被告之利益有重大關
係，客觀上有調查之必要性，為認定事實與適用法律基礎之證據
，均應依法詳加調查，倘未予調查，或雖已加調查，而其內容尚
欠明瞭者，亦與未經調查之情形無異，遽行判決，均屬依法應於
審判期日調查之證據未予調查之違法。原判決於理由欄以證人林
哲男、張晉城、江智宏、林威宏、王雅慧等人之證述，說明林港
豐係委託林哲男之龍杏藥廠自行調配製造「窈窕DIY 生機膠囊」
，外包裝紙盒則委由拿皇行印刷有限公司製造，林港豐並未有其
他產品來源；復於理由欄說明，林港豐及林哲男於案發後分別提
出留存之「窈窕DIY生 機膠囊」送台北市衛生局檢驗，林港豐之
「窈窕DIY生機膠囊」含有西藥Sibutramine（諾美婷）成分，而
林哲男之「窈窕DIY 生機膠囊」則無，但林哲男係在檢察官訊問
後始郵寄送驗，是否係與林港豐之「窈窕DIY 生機膠囊」為同一
產品、是否林哲男另行產製均有可疑（原判決正本第二頁至第三
頁）。惟原判決既認林港豐所販售之「窈窕DIY 生機膠囊」係委
由林哲男自行調配製造，而所製造之「窈窕DIY 生機膠囊」確含
有西藥Sibutramine （諾美婷）成分。則林港豐是否知悉其委由
林哲男製造之「窈窕DIY生機膠囊」含有西藥Sibutramine（諾美
婷）而仍予販售？此與認定林港豐有無販賣偽藥犯行有關，原審
就此未為調查審認，於理由內亦未置一詞，遽為林港豐有利之認
定，有證據調查未盡及判決理由不備之違法。綜上，應認原判決
關於林港豐販賣偽藥部分有撤銷發回之原因。原判決關於製造偽
藥部分，基於審判不可分原則，應一併發回。
二、駁回（大川豐公司）部分：
按刑事訴訟法第三百七十六條所列各罪之案件，經第二審判決者
，不得上訴於第三審法院，法有明文。被告大川豐公司被訴犯藥
事法第八十七條部分，該罪核屬刑事訴訟法第三百七十六條第一
款之案件，既經第二審判決，自不得上訴於第三審法院，檢察官
竟復就此部分一併提起上訴，應為法所不許，予以駁回。
據上論結，應依刑事訴訟法第三百九十七條、第四百零一條、第
三百九十五條前段，判決如主文。
中    華    民    國  九十九  年   十二   月  二十三  日
                      最高法院刑事第六庭
                          審判長法官  林  永  茂  
                                法官  蘇  振  堂  
                                法官  林  立  華  
                                法官  蔡  國  在  
                                法官  陳  春  秋  
本件正本證明與原本無異
                                      書  記  官  
中    華    民    國  九十九  年   十二   月   三十   日
                                                      Ｑ

司法院資訊處製作；財團法人民間司法改革基金會備份。
